臺灣雲林地方法院民事判決　九十年度勞訴字第一號
　　原　　　告　乙○○
　　　　　　　　丁○○
　　　　　　　　甲○○
　　　　　　　　丙○
　　　　　　　　戊○○
　　被　　　告　元山工業股份有限公司
　　法定代理人　陳松州
右當事人間請求損害賠償事件，本院判決如左：
    主      文
被告應給付原告乙○○新台幣伍萬玖仟肆佰元，及自民國九十年二月二十八日起至清
償日止，按週年利率百分之四計算之利息。
被告應給付原告丁○○新台幣貳拾貳萬貳仟柒佰肆拾陸元。其中捌萬仟伍佰肆拾陸
元，自民國八十九年七月三十一日起；其中拾萬玖仟貳佰元，自民國九十年二月二
十八日起均至清償日止，按週年利率百分之四計算之利息。
被告應給付原告甲○○新台幣肆拾肆萬仟伍佰柒拾元。其中拾貳萬仟零肆拾元，
自民國八十九年七月三十一日起；其中拾貳萬零伍佰拾元，自民國九十年二月二
十八日起均至清償日止，按週年利率百分之四計算之利息。
被告應給付原告丙○新台幣拾貳萬肆仟陸佰肆拾肆元，及自民國八十五年七月三十一
日起至清償日止，按週年利率百分之四計算之利息。
原告其餘之訴駁回。
訴訟費用由原告丁○○、甲○○、戊○○各負擔五分之一、原告乙○○、丙○各負擔
十分之一，餘由被告負擔。
本判決原告乙○○、丁○○、甲○○、丙○勝訴部分，於原告乙○○、丁○○、甲○○、丙○分別以新台幣貳萬元、柒萬伍仟元、拾肆萬捌仟元、肆萬貳仟元為被告供擔
保後，得假執行。但被告如於假執行程序實施前，以新台幣伍萬玖仟肆佰元、貳拾貳
萬貳仟柒佰肆拾陸元、肆拾肆萬仟伍佰柒拾元、拾貳萬肆仟陸佰肆拾肆元各為原告
乙○○、丁○○、甲○○、丙○分別預供擔保，得免為假執行。
原告其餘假執行聲請駁回。
    事      實
甲、原告方面：
一、聲明：
（一）被告應給付原告乙○○新台幣（下同）十一萬八千八百元；給付原告丁○○三
      十五萬二千五百九十八元；給付原告甲○○七十萬二千九百三十元；給付原告
      丙○二十六萬九千五百四十四元；給付原告戊○○十二萬九千六百二十元，及
      均自退休日起至清償日止，按年息百分之四計算之利息。
（二）願供擔保請准宣告假執行。
二、陳述：
（一）按勞工退休金之給與標準，依其工作年資，每滿一年給與兩個基數。但超過十
      五年之工作年資，每滿一年給與一個基數，最高總數以四十五個基數為限。未
      滿半年者以半年計，滿半年者以一年計；而前項第一款退休金基數之標準，係
      指核准退休時一個月平均工資；又工資，係指勞工因工作而獲得之報酬，包括
      工資、薪津及按計時、計日、計月、計件以現金或實物等方式給付之獎金、津
      貼及其他任何名義之經常性給與均屬之；而平均工資，係指計算事由發生之當
      日前六個月內所得工資總額除以該期間之總日數所得之金額；再者，投保單位
      違背勞工保險條例規定，將投保薪資金額以多報少或以少報多者，自事實發生
      之日起，按其短報或多報之保險費金額，處以二倍罰鍰，並追繳其溢領給付金
      額。勞工因此所受損失，應由投保單位賠償之。勞動基準法第五十五條第一項
      第一款、第二項，第二條第三款、第四款，及勞工保險條例第七十二條第二項
      ，分別定有明文。
（二）茲就原告等人分別請求之金額，陳述如左：
  １、原告乙○○部分：
    (1)原告乙○○原服務於被告公司，於民國八十八年六月三十日退休，退休當月前
      六個月之平均薪資，為二萬二千四百十八元，依勞工保險投保薪資分級表，屬
      第十二級，月投保薪資額應為二萬二千八百元，乘以三十三個基數，是原告乙○○得請求之勞工保險老年給付金額，應為七十五萬二千四百元。惟被告公司
      未依規定分級投保，逕依第八級薪資，月投保薪資額一萬九千二百元投保，致
      原告退休時，僅領得六十三萬三千六百元，短少十一萬八千八百元，依勞工保
      險法第七十二條第一項後段之規定，原告所受之損失，應由被告公司負賠償之
      責。
    (2)原告雖曾與被告公司就退休金部分，達成和解，惟並未放棄勞工保險老年給付
      請求權。因此，被告辯稱和解後，原告乙○○即應拋棄其他任何請求權，應無
      足取，為此請求被告給付上述十一萬八千八百元。
  ２、原告丁○○部分：
    (1)原告丁○○原服務於被告公司，於八十九年六月三十日退休，工作年資為二十
      一年九個月，依勞動基準法第五十五條之規定，退休金基數為三十七個基數，
      退休前六個月之平均薪資，為二萬二千九百八十四元，是原告得請求之退休金
      為八十五萬零四百零八元。被告公司竟以一萬六千四百零六元計算平均工資，
      原告僅領得退休金六十萬七千零二十二元，短少二十四萬三千三百八十六元。
      又原告退休之當月起前三年之平均工資，為二萬四千三百零八元，依勞工保險
      投保薪資分級表，屬第十三級，月投保薪資額為二萬四千元，乘以二十九個基
      數，應為六十九萬六千元，惟被告竟以月投保薪資額為一萬九千二百元投保，
      致原告領取勞工保險給付僅為五十五萬六千八百元，短少十三萬九千二百元。
    (2)被告公司未依規定給付退休金，為此請求被告給付短少之退休金二十四萬三千
      三百八十六元；其未依規定分級投保勞工保險，致原告丁○○僅領得老年給付
      五十五萬六千八百元，短少十三萬九千二百元，乃依勞工保險法第七十二條第
      一項後段之規定，請求被告公司負賠償之責。爰請求被告公司應給付原告三十
      五萬二千五百九十八元。
  ３、原告甲○○部分：
    (1)原告甲○○原服務於被告公司，於八十九年六月三十日退休，工作年資為二十
      五年，依勞動基準法第五十五條之規定，退休金基數為四十個基數，退休前六
      個月之平均薪資為三萬零二百三十一元，原告甲○○得請求之退休金，為一百
      二十萬九千二百四十元，惟被告公司竟以二萬零六百七十元計算平均工資，致
      原告僅領得退休金八十二萬六千八百元，短少三十八萬二千四百四十元；又原
      告退休之當月起前三年之平均工資，為三萬零三百元，依勞工保險投保薪資分
      級表，屬第十八級，月投保薪資額為三萬零三百元，乘以三十五個基數，則原
      告依勞工保險法之規定，得領取之老年給付為一百零六萬零五百元，被告公司
      未依規定分級投保，竟以月投保薪資額二萬一千一百四十二元投保，致原告僅
      領得老年給付七十三萬九千九百七十元，短少三十二萬零五百三十元。
    (2)被告公司未依規定給付退休金，為此請求被告給付短少之退休金三十八萬二千
      四百四十元；其未依規定分級投保勞工保險，致原告僅領得老年給付七十三萬
      九千九百七十元，短少三十二萬零五百三十元，乃依勞工保險法第七十二條第
      一項後段之規定，請求被告公司負賠償之責。爰請求被告公司應給付原告七十
      萬二千九百三十元。
  ４、原告丙○部分：
    (1)原告丙○原服務於被告公司，於八十五年六月三十日退休，退休前六個月之平
      均工資，為二萬二千七百三十七元，工作年資為十九年，依勞動基準法第五十
      五條之規定，退休金基數為三十四個基數，是原告丙○得請求之退休金，應為
      七十七萬三千零五十八元，惟原告退休時，僅領得退休金六十四萬八千四百一
      十四元，短少十二萬四千六百四十四元；又原告丙○之平均工資，為二萬二千
      七百三十七元，依勞工保險投保薪資分級表，屬第十二級，月投保薪資額應為
      二萬二千八百元，乘以二十三個基數，原告依勞工保險法之規定，得領取之老
      年給付，應為五十二萬四千四百元。惟被告公司未依規定分級投保，竟依第五
      級為投保，月投保薪資額一萬六千五百元，致原告僅領得老年給付三十七萬九
      千五百元，短少十四萬四千九百元。
    (2)被告公司未依規定給付退休金，為此請求被告給付短少之退休金十二萬四千六
      百四十四元；其未依規定分級投保勞工保險，致原告僅領得老年給付三十七萬
      九千五百元，短少十四萬四千九百元，乃依勞工保險法第七十二條第一項後段
      之規定，請求被告公司負賠償之責。爰請求被告公司應給付原告二十六萬九千
      五百四十四元。
  ５、原告戊○○部分：
    (1)原告戊○○原服務於被告公司，於八十四年四月九日退休，退休前六個月之平
      均工資，為一萬八千三百五十七元，工作年資為十八年六個月，依勞動基準法
      第五十五條之規定，退休金基數為三十四個基數，原告戊○○得請求之退休金
      ，應為六十二萬四千一百三十八元，惟原告退休時，僅領得退休金五十九萬一
      千一百一十八元，短少三萬三千零二十元；又原告之平均工資，應為一萬八千
      三百五十七元，依勞工保險投保薪資分級表，屬第八級，月投保薪資額應為一
      萬九千二百元，乘以二十一個基數，原告依勞工保險法之規定，得領取之老年
      給付應為四十萬三千二百元，惟被告公司竟未依規定分級投保，致原告僅領得
      老年給付三十萬六千六百元，短少九萬六千六百元。
    (2)被告公司未依規定給付退休金，為此請求被告給付短少之退休金三萬三千零二
      十元；其未依規定分級投保勞工保險，致原告僅領得老年給付三十萬六千六百
      元，短少九萬六千六百元，乃依勞工保險法第七十二條第一項後段之規定，請
      求被告公司負賠償之責。爰請求被告公司應給付原告十二萬九千六百二十元。
    (3)原告戊○○因無經驗不知道退休金請求權之時效為五年，勞工保險老年給付之
      請求權時效為二年之規定，因而喪失上述給付請求權，因原告係在無經驗且依
      當時顯失公平情形，為此請求依勞動基準法第一條、勞工保險條例第一條準用
      民法第七十四條之規定撤銷之。
三、證據：
（一）提出薪資明細表五份。
（二）勞工保險給付明細五份。
（三）退休金計算表五份。
（四）被保險人投保資料五份等影本資料為證。
乙、被告方面：
一、聲明：
（一）駁回原告之訴。
（二）如受不利判決，願供擔保請准宣告免為假執行。
二、陳述：
（一）勞動基準法第五十八條規定：勞工請領退休金之權利，自退休之次月起，因五
      年間不行使而消滅；同法第五十五條第二項規定：前項第一款退休金基數之標
      準，係指退休時一個月平均工資；同法第二條第三、四款規定：工資：謂勞工
      因工作而獲得之報酬。包括工資、薪金及按計時、計日、計月計件以現金或實
      物等方式給付之獎金、津貼及其他任何名義之經常性給與均屬之；平均工資：
      謂計算事由發生之當日前六個月內所得工資總額除以該期間之總日數所得之金
      額；又勞工保險條例第三十條規定：領取保險給付之請求權，自得請領之日起
      ，因二年間不行使而消滅；同條例第十四條第一項前段規定：前條所稱月投保
      薪資，係指由投保單位按被保險人之月薪資總額，依投保薪資分級表之規定，
      向保險人申報之薪資；同條例第十九條第二項但書規定：．．．但老年給付按
      被保險人退休之當月起三年之平均月投保薪資計算；勞工保險條例施行細則第
      三十二條第一項亦規定：本條例第十四條所稱月薪資總額，以勞動基準法第二
      條第三款規定之工資為準。其每月收入不固定者，以最近三個月收入之平均為
      準。實物給與按政府公佈之價格折為現金計算。
（二）原告等人每月收入並不固定，是其月薪資總額應以最近三個月收入之平均為準
      。且年終獎金、久任獎金、及春節、端午節、中秋節給與之禮金，非屬工資範
      圍，應予扣除。而功績獎金非按計時、計日、計月、計件以現金或實物等方式
      給付之獎金，亦非屬經常性之給與，應不屬工資之範圍。再者，被告公司雖未
      於每個月依工資調整申報原告之月投保薪資，惟勞工保險局皆有查核相關資料
      後，逕依勞工保險投保薪資分級表之級數範圍內調整，甚少以多報少之情形。
      茲將原告等人請求給付金額，分別抗辯如左：
  １、原告乙○○部分：
      請領勞工保險給付，依規定應依乙○○退休之當月起三年之平均月投保薪資計
      算，其依退休之當月起前六個月平均月投保薪資計算，與勞工保險條例第十九
      條第二項但書規定不合。且原告乙○○就退休金問題，已與被告公司達成和解
      ，有雲林縣斗六市調解委員會調解書可按。是原告與被告公司和解後，即應拋
      棄其他任何請求權，故原告乙○○之請求，應予駁回。
  ２、原告丁○○部分：
      勞工保險給付部分，其平均工資，以退休當月起前六個月平均月投保薪資計算
      ，並不正確，應以退休之當月起三年之平均月投保薪資計算，應為一萬九千二
      百元。且勞工保險老年給付部分，係由勞工保險局核算，應無錯誤。再者，原
      告丁○○主張老年給付以退休之當月起前六個月平均計算，依法不合。原告丁○○於八十九年六月三十日退休，依八十八年十月二十七日被告公司公告第二
      點即「退休前六個月，按月發放之功績獎金，除補足底薪至基本工資外，其餘
      保留至退休後次月〔退休前未發生錯失〕再加倍發給退休者」為基礎，而計算
      退休金給付。原告對於公告，既未表示異議，自不得另為主張。因此，原告丁○○退休部分，以其退休當月起前六個月之平均工資，應為一萬六千四百零六
      元，乘以三十七個基數，為六十萬七千零二十二元，加上保留款八萬四千二百
      六十四元，合計六十九萬一千二百八十六元。
  ３、原告甲○○部分：
      勞工保險給付部分，其主張平均工資，應以退休之當月起前六個月平均計算，
      應屬不實。應以退休之當月起前三年之平均月投保薪資計算，為二萬一千一百
      四十二元，而非以退休當月起前六個月平均月投保薪資計算。再者，勞工保險
      老年給付部分，係由勞工保險局核算給付，應無錯誤。再者，原告甲○○於八
      十九年六月三十日退休，依八十八年十月二十七日被告公司公佈之上開公告為
      基礎，而計算退休金給付。原告既未表示異議，自應遵守。是原告之退休金，
      以其退休之當月起前六個月之平均工資，計算為二萬零六百七十元，乘以四十
      個基數，為八十二萬六千八百元，加上保留款十一萬八千三百四十五元，合計
      九十四萬五千一百四十五元，原告業已領取，故原告甲○○之請求無理由。
  ４、原告丙○部分：
      原告丙○於八十五年六月三十日退休，其勞工保險老年給付部分，於八十七年
      六月因二年間不行使而消滅，其勞工保險老年給付之請求，應予駁回。而其主
      張以退休前六個月平均月投保薪資計算，亦於法不合。至於請求給付退休金部
      分，於計算標準工資時，非經常性之給與，不得計入。依原告丙○提出之資料
      ，八十五年七月八日之工資，為二萬五千六百五十元，此包含特休、未休之金
      額一萬一千五百四十四元，應予扣除。而八十五年二月十六日之一萬七千七百
      八十八元，係包含春節獎金一萬四千二百八十元，亦應扣除。是計算退休當日
      前六個月內所得之月平均工資，應為一萬八千四百三十三元，乘以三十四個基
      數，原告應領得之退休金，計為六十二萬六千七百二十二元，原告已領取六十
      四萬八千四百十四元，已超過其應領取之退休金數額。因此，原告丙○上述請
      求，應無理由。
  ５、原告戊○○部分：
      原告戊○○於八十四年四月九日退休，其請領退休金之權利，於八十九年五月
      即因五年間不行使而消滅；另勞工保險給付之請求權，於八十六年四月，亦因
      二年間不行使而消滅。因此，原告戊○○請求給付上述金額，應予駁回。
三、證據：
（一）提出調解書影本一份。
（二）被告公司八十八年十月二十七日公告影本一份。
（三）勞工退休金撥付清單影本及薪津表影本各一份。
（四）保留款計算表二份。
（五）勞工保險局函文九份。
（六）被告公司第九次董事監察人聯席會會議記錄一份等影本為證。
    理      由
壹、本件被告戊○○未於言詞辯論期日到場，核無民事訴訟法第三百八十六條各款所
    列情形，茲依原告聲請，由其一造辯論而為判決。
貳、原告乙○○起訴主張：其於八十八年六月三十日退休，退休當月前六個月之平均
    薪資，為二萬二千四百十八元，依勞工保險投保薪資分級表，屬第十二級，月投
    保薪資額應為二萬二千八百元，乘以三十三個基數，其得請求之勞工保險老年給
    付金額，應為七十五萬二千四百元。惟被告公司未依規定分級投保，逕依第八級
    薪資，月投保薪資額一萬九千二百元投保，致其退休時，僅領得六十三萬三千六
    百元，短少十一萬八千八百元，為此訴請被告如數賠償等語；原告丁○○主張：
    其於八十九年六月三十日退休，工作年資為二十一年九個月，退休金基數為三十
    七個基數，退休前六個月之平均薪資，為二萬二千九百八十四元，是其得請求之
    退休金為八十五萬零四百零八元。惟被告公司竟以一萬六千四百零六元計算平均
    工資，致其僅領得退休金六十萬七千零二十二元，短少二十四萬三千三百八十六
    元。又其退休之當月起前三年之平均工資，為二萬四千三百零八元，依勞工保險
    投保薪資分級表，屬第十三級，月投保薪資額為二萬四千元，乘以二十九個基數
    ，應為六十九萬六千元，惟被告竟以月投保薪資額為一萬九千二百元投保，致其
    領取勞工保險老年給付僅為五十五萬六千八百元，短少十三萬九千二百元，為此
    ，請求被告公司給付三十五萬二千五百九十八元等語；原告甲○○主張：其於八
    十九年六月三十日退休，工作年資為二十五年，退休金基數為四十個基數，退休
    前六個月之平均工資為三萬零二百三十一元，其得請求之退休金，應為一百二十
    萬九千二百四十元，惟被告公司竟以二萬零六百七十元計算平均工資，其僅領得
    退休金八十二萬六千八百元，短少三十八萬二千四百四十元；又其退休之當月起
    前三年之平均工資，為三萬零三百元，依勞工保險投保薪資分級表，屬第十八級
    ，月投保薪資額為三萬零三百元，乘以三十五個基數，則依勞工保險法之規定，
    得領取之老年給付為一百零六萬零五百元，被告公司未依規定分級投保，竟以月
    投保薪資額二萬一千一百四十二元投保，致其僅領得老年給付七十三萬九千九百
    七十元，短少三十二萬零五百三十元。為此，請求被告公司給付七十萬二千九百
    三十元等語；原告丙○主張：其於八十五年六月三十日退休，退休前六個月之平
    均工資，為二萬二千七百三十七元，工作年資為十九年，退休金基數為三十四個
    基數，得請求之退休金，應為七十七萬三千零五十八元，惟其退休時，僅領得退
    休金六十四萬八千四百一十四元，短少十二萬四千六百四十四元；又其平均工資
    ，為二萬二千七百三十七元，依勞工保險投保薪資分級表，屬第十二級，月投保
    薪資額應為二萬二千八百元，乘以二十三個基數，其依勞工保險法之規定，得領
    取之老年給付，應為五十二萬四千四百元。惟被告公司未依規定分級投保，竟依
    第五級月投保薪資額一萬六千五百元投保，致其僅領得老年給付三十七萬九千五
    百元，短少十四萬四千九百元。為此，請求被告公司給付二十六萬九千五百四十
    四元；原告戊○○主張：其於八十四年四月九日退休，退休前六個月之平均工資
    ，為一萬八千三百五十七元，工作年資為十八年六個月，退休金基數為三十四個
    基數，其得請求之退休金，應為六十二萬四千一百三十八元，惟其退休時，僅領
    得退休金五十九萬一千一百一十八元，短少三萬三千零二十元；又其平均工資，
    應為一萬八千三百五十七元，依勞工保險投保薪資分級表，屬第八級，月投保薪
    資額應為一萬九千二百元，乘以二十一個基數，其依勞工保險法之規定，得領取
    之老年給付應為四十萬三千二百元，惟被告公司竟未依規定分級投保，致其僅領
    得老年給付三十萬六千六百元，短少九萬六千六百元。為此，請求被告公司給付
    十二萬九千六百二十元。又其因不知道退休金請求權之時效為五年，勞工保險老
    年給付之請求權時效為二年，因而喪失上述給付請求權，因其係在無經驗、且依
    當時顯失公平情形，喪失上開請求權，爰依勞動基準法第一條、勞工保險條例第
    一條準用民法第七十四條之規定，請求撤銷之等語。
、被告則以：（一）原告乙○○請領勞工保險給付，依規定應依其退休之當月起三
    年之平均月投保薪資計算，其請求依退休之當月起前六個月平均月投保薪資計算
    ，與勞工保險條例第十九條第二項但書規定，不合。原告乙○○就退休金問題，
    已與被告公司達成和解，有雲林縣斗六市調解委員會調解書可按，其與被告和解
    成立後，即應拋棄其他任何請求權，是原告乙○○之請求，應無理由；（二）原
    告丁○○請求勞工保險給付部分，其平均工資，以退休當月起前六個月平均月投
    保薪資計算，並不正確，應以退休之當月起三年之平均月投保薪資計算，應為一
    萬九千二百元。且勞工保險老年給付部分，係由勞工保險局核算，應無錯誤。再
    者，原告丁○○主張老年給付以退休之當月起前六個月平均計算，依法不合。原
    告丁○○於八十九年六月三十日退休，依八十八年十月二十七日被告公司公告第
    二點即「退休前六個月，按月發放之功績獎金，除補足底薪至基本工資外，其餘
    保留至退休後次月〔退休前未發生錯失〕再加倍發給退休者」為基礎，而計算退
    休金給付。其對於被告公司之公告，既未表示異議，自不得另為主張。因此，原
    告丁○○請求退休金部分，以其退休當月起前六個月之平均工資，應為一萬六千
    四百零六元，乘以三十七個基數，為六十萬七千零二十二元，加上保留款八萬四
    千二百六十四元，合計六十九萬一千二百八十六元；（三）原告甲○○請求勞工
    保險給付部分，其主張平均工資，應以退休之當月起前六個月平均計算，應屬不
    實。應以退休之當月起前三年之平均月投保薪資計算，為二萬一千一百四十二元
    ，而非以退休當月起前六個月平均月投保薪資計算。再者，勞工保險老年給付部
    分，係由勞工保險局核算給付，應無錯誤。再者，原告甲○○於八十九年六月三
    十日退休，依八十八年十月二十七日被告公司公佈之上開公告為基礎，而計算退
    休金給付。其既未表示異議，自應遵守。原告甲○○之退休金，以其退休之當月
    起前六個月之平均工資，計算為二萬零六百七十元，乘以四十個基數，為八十二
    萬六千八百元，加上保留款十一萬八千三百四十五元，合計九十四萬五千一百四
    十五元，原告業已領取，故原告甲○○之請求無理由；（四）原告丙○於八十五
    年六月三十日退休，其勞工保險老年給付部分，於八十七年六月因二年間不行使
    而消滅，其勞工保險老年給付之請求，應予駁回。而其主張以退休前六個月平均
    月投保薪資計算，亦於法不合。至於請求給付退休金部分，於計算標準工資時，
    非經常性之給與，不得計入。依原告丙○提出之資料，八十五年七月八日之工資
    ，為二萬五千六百五十元，此包含特休、未休之金額一萬一千五百四十四元，應
    予扣除。而八十五年二月十六日之一萬七千七百八十八元，係包含春節獎金一萬
    四千二百八十元，亦應扣除。是計算退休當日前六個月內所得之月平均工資，應
    為一萬八千四百三十三元，乘以三十四個基數，原告得領取之退休金，計為六十
    二萬六千七百二十二元，原告丙○已領取六十四萬八千四百十四元，並超過其應
    領取之退休金數額。因此，原告丙○上述請求，應無理由；（五）原告戊○○於
    八十四年四月九日退休，其請領退休金之權利，於八十九年五月即因五年間不行
    使而消滅；另勞工保險給付之請求權，於八十六年四月，亦因二年間不行使而消
    滅。因此，原告戊○○請求給付上述金額，應予駁回等語，置辯。
肆、原告乙○○、丁○○、甲○○、丙○、戊○○主張之上揭事實，已據其提出薪資
    明細表五份、勞工保險給付明細五份、退休金計算表五份、被保險人投保資料五
    份等影本為證。被告對於原告等人前服務於被告公司，原告乙○○、丁○○、甲○○、丙○、戊○○等人，分別於八十八年六月三十日、八十九年六月三十日、
    八十九年六月三十日、八十五年六月三十日、八十四年四月九日退休，及退休年
    資分別為二十四年四月、二十一年九月、二十五年、十九年、十八年六月之事實
    ，均不爭執，並有原告提出之薪資明細表五份、勞工保險給付明細五份、退休金
    計算表五份、被保險人投保資料五份等影本為證，此部分自堪信為實在。茲兩造
    所爭執者，厥以（一）原告戊○○退休金請求權，是否罹於時效消滅。（二）原
    告等人平均工資為何，被告給付退休金是否短少。（三）原告丙○、戊○○主張
    投保單位將其月投保薪資以多報少、不履行債務之損害賠償請求權，是否罹於時
    效消滅。（四）原告服務於被告公司期間，分別為原告投保勞工保險，其月投保
    薪資是否以多報少，使原告等人請領勞工保險之老年給付發生短少，致生損害賠
    償等問題。經查：
甲、勞動基準法給付退休金差額部分：
一、按「勞工請領退休金之權利，自退休之次月起，因五年間不行使而消滅。」勞動
    基準法第五十八條定有明文。本件原告戊○○於八十四年四月九日退休，已經其
    陳明，復為被告所承認。其退休金之請求權，依上述規定，自退休之次月起，因
    五年間即八十九年五月不行使而消滅。因此，原告戊○○有關退休金之請求權，
    既罹於時效，且經被告抗辯，是原告戊○○提起本件訴訟，請求給付退休金差額
    三萬三千零二十元部分，難認有理由，應予駁回。再者，法律行為，係乘他人之
    急迫、輕率或無經驗，使其為財產上之給付，或為給付之約定，依當時情形顯失
    公平者，依民法第七十四條第一項規定，法院固得因利害關係人之聲請，撤銷其
    法律行為，或減輕其給付。此種暴利行為，屬違背公序良俗及誠信原則之特殊形
    態，因而，法律允許不利益之當事人事後撤銷其法律行為、或減輕給付。惟原告
    戊○○之退休金請求權，係因其自己個人因素，怠於行使權利所致，核與上揭法
    條規定之要件有間。因此，被告戊○○以其不知道退休金請求權之時效為五年，
    認其係因無經驗、且顯失公平情形，請求撤銷等情，洵屬無據。此部分不應准許
    ，應予駁回。
二、按勞工工作十五年以上年滿五十五歲，得自請退休；又勞工退休金之給與標準如
    左：(1)按其工作年資，每滿一年給與兩個基數。但超過十五年之工作年資，每滿
    一年給與一個基數，最高總數以四十五個基數為限。未滿半年者以半年計；滿半
    年者以一年計。前項第一款退休金基數之標準，係指核准退休時一個月平均工資
    。另平均工資謂計算事由發生之當日前六個月內所得工資總額除以該期間之總日
    數所得之金額；勞動基準法第五十三條第一款、第五十四條第一項第一款、第五
    十五條第一項第一款、第二項及同法第二條第四款分別定有明文。(2)又工人工作
    十五年以上，年滿五十五歲者，或工作二十五年以上者，應准其自願退休。工人
    年滿六十歲者，應命令退休。工人退休金之給與，如依第五條規定自願退休之工
    人及依第六條規定命令退休之工人，工作年資滿十五年者應由工廠給與三十個基
    數之退休金，工作年資超過十五年者，每逾一年增給半個基數之退休金，其賸餘
    年資滿半年者以一年計算，未滿半年者，不計；合計最高以三十五個基數為限。
    又退休金基數之計算如按月支薪者，以核准退休前三個月平均工資所得為準。台
    灣省工廠工人退休規則第六條第一項第一款、第九條第一款、第十條第一項第一
    款分別定有明文。(3)再按勞動基準法施行前在同一事業單位工作之勞工，於該法
    施行後退休時，其退休金之計算：在該法施行前之工作年資，其退休金給與標準
    ，適用台灣省工廠工人退休規則或台灣省礦工退休規則者，依其規定計算；不適
    用各該規則規定者，依各該事業單位自訂之退休規定計算；但無自訂退休規定或
    其退休規定低於各該規則規定之計算標準者，應比照台灣省工廠工人退休規則之
    規定計算。在該法施行後之工作年資，其退休金給與標準，始依該法第五十五條
    規定計算，勞動基準法施行細則第二十八條第一項定有明文。本件被告公司並未
    另訂退休規則，為兩造所不爭執。準此，依前揭規定分述如左：
三、平均工資部分：
（一）按工資，指勞工因工作而獲得之報酬；包括工資、薪金及按計時、計日、計月
      、計件以現金或實物等方式給付之獎金、津貼及其他任何名義之經常性給與均
      屬之；所稱平均工資，係指計算事由發生之當日前六個月內所得工資總額除以
      該期間之總日數所得之金額。工作未滿六個月者，謂工作期間所得工資總額除
      以工作期間之總日數所得之金額。工資按工作日數、時數或論件計算者，其依
      上述方式計算之平均工資，如少於該期內工資總額除以實際工作日數所得金額
      百分之六十者，以百分之六十計。勞動基準法第二條第三款、第四款分別定有
      明文。而所謂經常性，與固定性給與不同，僅須在一般情況下經常可領取，即
      屬經常性給付，例如全勤獎金，係按月支給，顯係屬勞工因工作而獲得之經常
      性報酬，勞工定期固定支領之伙〔膳〕食津貼，應列入平均工資計算；又如生
      活津貼、加班津貼、特殊津貼、久任津貼、伙食津貼等項，應屬經常性給與〔
      參最高法院八十五年度台上字第二四六號判決書、行政法院八十一年度判字第
      一二八二號判決書、八十七年度判字第一三一號判決書及行政院勞工委員會七
      十六年十月十六日七六台勞動字第三九三二號函釋〕。
（二）原告丁○○、甲○○、丙○於七十三年七月三十日勞動基準法頒布施行前，即
      在被告公司服務，其等於勞動基準法頒布前，除自訂有退休規定外，應比照台
      灣省工廠工人退休規則之規定，已如上述。而依台灣省工廠工人退休規則第九
      條第一款規定：「依第五條規定自願退休之工人及依第六條規定之命令退休之
      工人，工作年資滿十五年者，應由工廠給予三十個基數之退休金，工作年資超
      過十五年者，每逾一年增給半個基數之退休金，其賸餘年資滿半年者，以一年
      計，未滿半年者，不計。合計最高以三十五個基數為限。」第十條第一項第一
      款亦規定「退休金基數之計算方式，如按月支薪者，以核准退休前三個月平均
      工資所得為準」。惟勞動基準法第五十三條第一款、第五十四條第一項第一款
      、第五十五條第一項第一款、第二項及同法第二條第四款分別規定：勞工工作
      十五年以上年滿五十五歲，得自請退休；又勞工退休金之給與標準如左：(1)按
      其工作年資，每滿一年給與兩個基數。但超過十五年之工作年資，每滿一年給
      與一個基數，最高總數以四十五個基數為限。未滿半年者以半年計；滿半年者
      以一年計。前項第一款退休金基數之標準，係指核准退休時一個月平均工資。
      另平均工資謂計算事由發生之當日前六個月內所得工資總額除以該期間之總日
      數所得之金額。從上述規定以觀，就平均工資部分，台灣省工廠工人退休規則
      以「核准退休前三個月平均工資所得為準」；而勞動基準法係按「計算事由發
      生之當日前六個月內所得工資總額除以該期間之總日數所得之金額」。本件原
      告丁○○退休當日前六個月薪資及伙食津貼均有些微差距、原告甲○○薪津部
      分同為二萬零六百七十元，惟伙食津貼有些微差距、原告丙○則每月差距至鉅
      ，有時僅約一萬六千元左右，有時逾三萬元不等，從上開原告等人收入狀況，
      既非每月領取固定薪資，且因有者差距甚大，為客觀公平起見，並避免平均工
      資出入過大等因素，認應以勞動基準法按「計算事由發生之當日前六個月內所
      得工資總額除以該期間之總日數所得之金額。」採用六個月之平均值，較為客
      觀公平。準此，依上述規定，計算平均工資如左：
  １、丁○○部分：
    (1)有關勞動條件等勞工權益事項，於不違反法令規定原則下，得由勞資雙方自行
      洽定，如雙方協定之內容低於勞工法定標準，其協定自始無效，內政部七十一
      年台內勞字第一０五八四二號函釋在案。本件被告公司於八十八年十月二十七
      日元六字第五二號公告謂：「本公司為配合營運需要，即日起規定退休時應注
      意事項如下：員工依工作規則第五八、五九條規定退休時，得由公司或本人
      於退休前六個月宣告或提出申請。退休前六個月，按月發放之功績獎金。除
      補足底薪至基本工資外，其餘保留至退休後次月〔退休前未發生錯失〕再加倍
      發給退休金者。」，有被告公司上揭公告影本可稽。原告丁○○於公告後之八
      十九年六月三十日退休，對於公告既未提出異議，且該公告於保留後之工資，
      並未低於勞動基準法所定之最低基本工資，其即應受公告內容之拘束。因此，
      原告丁○○就退休金之工資請求，應扣除功績獎金計算。
    (2)再者，依原告丁○○提出之薪資明細表及存摺影本以觀，其退休事由發生當日
      即八十九年六月三十日前六個月內所得工資，扣除功績獎金後，分別為薪資九
      萬八千四百三十六元、伙食津貼二千零十元、保留款一萬一千五百四十元，合
      計十一萬一千九百八十六元，每月平均工資為一萬八千六百六十四元〔四捨五
      入〕。
      計算式：〔98436+2010+11540=111986〕
              〔111986÷6=18664.33333四捨五入〕
  ２、甲○○部分：
    (1)有關勞動條件等勞工權益事項，於不違反法令規定原則下，得由勞資雙方自行
      洽定，如雙方協定之內容低於勞工法定標準，其協定自始無效，內政部七十一
      年台內勞字第一０五八四二號函釋在案。本件被告公司於八十八年十月二十七
      日元六字第五二號公告謂：「本公司為配合營運需要，即日起規定退休時應注
      意事項如下：員工依工作規則第五八、五九條規定退休時，得由公司或本人
      於退休前六個月宣告或提出申請。退休前六個月，按月發放之功績獎金。除
      補足底薪至基本工資外，其餘保留至退休後次月〔退休前未發生錯失〕再加倍
      發給退休金者。」，有被告公司上揭公告影本可稽。原告甲○○於公告後之八
      十九年六月三十日退休，對於公告既未提出異議，且該公告於保留後之工資，
      並未低於勞動基準法所定之最低基本工資，其即應受公告內容之拘束。因此，
      其就退休金之工資請求，應扣除功績獎金計算。
    (2)依原告甲○○提出之薪資明細表及存摺影本以觀，其退休事由發生當日即八十
      九年六月三十日前六個月內所得工資，扣除功績獎金後，分別為薪資十二萬四
      千零二十元、伙食津貼二千零十元、保留款一萬六千四百四十五元，合計十四
      萬二千四百七十五元，每月平均工資為二萬三千七百四十六元〔四捨五入〕。
      計算式：〔124020+2010+16445=142475〕
              〔142475÷6=23745.83333四捨五入〕
  ３、丙○部分：
      依原告丙○提出之薪資明細表及存摺影本以觀，其退休事由發生當日即八十五
      年六月三十日前六個月內所得工資，合計為十三萬六千五百二十二元，每月平
      均工資為二萬二千七百五十四元〔四捨五入〕。
      計算式：〔136522÷6=22753.66666四捨五入〕
四、而原告丁○○、甲○○、丙○於七十三年七月三十日勞動基準法頒布施行前，即
    在被告公司服務，應比照台灣省工廠工人退休規則之規定，已如上述。惟依台灣
    省工廠工人退休規則第九條條第一款之規定：「依第五條規定自願退休之工人及
    依第六條規定之命令退休之工人，工作年資滿十五年者，應由工廠給予三十個基
    數之退休金，工作年資超過十五年者，每逾一年增給半個基數之退休金，其賸餘
    年資滿半年者，以一年計，未滿半年者，不計。而依勞動基準法規定：勞工退休
    金之給與標準如左：按其工作年資，每滿一年給與兩個基數。但超過十五年之工
    作年資，每滿一年給與一個基數，最高總數以四十五個基數為限。未滿半年者以
    半年計；滿半年者以一年計；前項第一款退休金基數之標準，係指核准退休時一
    個月平均工資。勞動基準法第五十五條第一項第一款、第二項分別定有明文。因
    平均工資採用上述規定，則適用台灣省工廠工人退休規則、及勞動基準法計算工
    作年資結果，所得基數相同。因而，計算方法不再分別論述適用台灣省工廠工人
    退休規則基數，及適用勞動基準法之個別基數，合先敘明。依上述平均工資，計
    算原告丁○○等人之退休金差額，如左：
（一）丁○○部分：
  １、原告丁○○服務二十一年九月，依上述規定，前工作年資滿十五年部分，給予
      三十個基數之退休金，超過十五年部分，每滿一年給與一個基數，未滿半年者
      以半年計；滿半年者以一年計，是原告丁○○應得三十七個基數，每個基數為
      一萬八千六百六十四元，合計六十九萬零五百六十八元。
      計算式：〔18664×37＝690568）。
  ２、被告僅給付退休金六十萬七千零二十二元，短少八萬三千五百四十六元。
      計算式：〔000000-000000＝83546〕
（二）甲○○部分：
  １、原告甲○○服務二十五年，依上述規定，前工作年資滿十五年部分，給予三十
      個基數之退休金，超過十五年部分，每滿一年給與一個基數，未滿半年者以半
      年計；滿半年者以一年計，是原告丁○○應得四十個基數，每個基數為二萬三
      千七百四十六元，合計九十四萬九千八百四十元。
      計算式：〔23746×40＝949840）。
  ２、被告僅給付退休金八十二萬六千八百元，短少十二萬三千零四十元。
      計算式：〔000000-000000＝123040〕
（三）丙○部分：
  １、原告丙○服務十九年，依上述規定，前工作年資滿十五年部分，給予三十個基
      數之退休金，超過十五年部分，每滿一年給與一個基數，未滿半年者以半年計
      ；滿半年者以一年計，是原告丙○應得三十四個基數，每個基數為二萬二千七
      百五十四元，合計為七十七萬三千六百三十六元。
      計算式：〔22754×34＝773636）。
  ２、被告僅給付退休金六十四萬八千四百十四元，短少十二萬五千二百二十二元。
      原告丙○僅請求十二萬四千六百四十四元，自無不合。
      計算式：〔000000-000000＝125222〕
乙、勞工保險條例老年給付差額部分：
一、按「領取保險給付之請求權，自得請領之日起，因二年間不行使而消滅。」勞工
    保險條例第三十條固有明文規定。惟查，「依勞工保險條例第六條之規定（相當
    舊條例第八條及該條例施行細則第十條第十三條第一項），凡符合該條規定之勞
    工，應以其雇主或所屬團體為投保單位全部參加勞工保險。又同條例第十條（相
    當舊條例第十二條）規定各投保單位應為其所屬員工辦理參加勞工保險手續及其
    他有關保險事務，而勞工月投保薪資之申報係屬有關勞工保險之事務，應由投保
    單位辦理，觀同條例第十四條第一項第二項（相當舊條例第十七條）之意旨亦可
    明瞭，至投保單位將投保薪資金額以多報少，或以少報多，勞工因此受損失，應
    由投保單位賠償，同條例第七十二條第二項（相當舊條例施行細則第二十四條）
    復有明文規定。本件被上訴人係符合該條例第六條規定之勞工，上訴人居於雇主
    地位，自屬為被上訴人參加勞工保險之投保單位，上訴人將被上訴人投保薪資金
    額既以多報少，而致被上訴人受有老年人給付之差額損失。則依上開說明，被上
    訴人自得對之為賠償之請求。次查投保單位，依勞工保險條例第十條之規定，為
    其所屬員工辦理參加勞工保險手續及其他有關保險事務，其對國家言，固係履行
    公法上義務，然勞工保險與普通保險不同，同條例第六條規定勞工參加勞工保險
    ，並以雇主或所屬團體為投保單位，係強制的，上開第十條法文，亦為硬性規定
    ，是該第十條之規定，應解釋為強行的契約法規之一種，勞工與投保單位之間，
    乃具有私法上之委任關係，從而勞工由同條例第七十二條第二項規定所取得對投
    保單位之損害賠償債權，自不能謂非因投保單位不履行債務而生之損害賠償請求
    權，依民法第一百二十五條規定，其消滅時效時期間為十五年。」（此有最高法
    院七十二年度台上字第三六九號判決可參）。本件原告戊○○、丙○分別於八十
    四年四月九日、八十五年六月三十日退休，其等得向勞工保險局請領勞工保險老
    年給付之請求權，分別於八十六年四月九日、八十七年六月三十日屆滿，固無爭
    論。惟原告戊○○、丙○等人提起訴訟，係主張被告公司將其等月投保薪資額「
    以多報少」而受有損害，依勞工保險條例第七十二條第二項規定，請求被告公司
    賠償其損害，此項損害賠償請求權，應屬被告公司不履行債務所生之損害賠償請
    求權，依民法第一百二十五條之規定，其消滅時效期間應為十五年。被告就此辯
    稱原告丙○、戊○○之請求權，已罹於時效而消滅等情，不足採信。
二、所稱月投保薪資，係指由投保單位按被保險人之月薪資總額，依投保薪資分級表
    之規定，向保險人申報之薪資；被保險人薪資以件計算者，其月投保薪資，以由
    投保單位比照同一工作等級勞工之月薪資總額，按分級表之規定申報者為準；以
    現金發給之保險給付，按被保險人發生保險事故之當月起前六個月平均月投保薪
    資計算；其以日為給付單位者，以平均月投保薪資除以三十為日給付額。但老年
    給付按被保險人退休之當月起前三年之平均月投保薪資計算，參加保險未滿三年
    者，按其實際投保年資之平均月投保薪資計算；又投保單位不依本條例之規定辦
    理投保手續者，按自僱用之日起，至參加保險之日止應負擔之保險費金額，處以
    二倍罰鍰。勞工因此所受之損失，並應由投保單位依本條例規定之給付標準賠償
    之。投保單位違背本條例規定，將投保薪資金額以多報少或以少報多者，自事實
    發生之日起，按其短報或多報之保險費金額，處以二倍罰鍰，並追繳其溢領給付
    金額。勞工因此所受損失，應由投保單位賠償之；勞工保險條例第第十四條第一
    項前段、第十九條第二項、第七十二條第一項、第二項分別定有明文。
三、茲將原告此部分請求事項，分述如左：
（一）乙○○部分：
  １、原告乙○○於八十九年元月三十一日，與被告公司就退休金給付問題，達成調
      解，為原告乙○○與被告所承認，並有被告公司提出之雲林縣斗六市調解委員
      會調解書可按。其二人既就退休金成立調解，對於有關退休金給付請求權，即
      應受該調解書內容拘束，不得再事爭執。惟綜觀該調解書內容，對於勞工保險
      老年給付部分，並未敘及，顯見原告乙○○與被告並未就勞工保險老年給付部
      分成立調解，是原告乙○○就勞工保險老年給付部分，如有爭執，自得另訴主
      張，合先敘明。被告辯稱其已與原告乙○○達成調解，原告乙○○不得再事請
      求等情，不足採信。
  ２、而原告乙○○保險年資為三十三年，為雙方所不否認，所爭執者，厥以勞工即
      原告乙○○勞工保險之月投保薪資，是否以多報少，致原告乙○○領取勞工保
      險老年給付，是否短少，致生損害問題。經查，老年給付係按被保險人退休之
      當月起前三年之平均月投保薪資計算，此觀勞工保險條例第十九條第二項但書
      規定自明。再者，所稱月投保薪資，係指由投保單位按被保險人之月薪資總額
      ，依投保薪資分級表之規定，向保險人申報之薪資。而勞動基準法第二條第三
      款規定：「工資：謂勞工因工作而獲得之報酬，包括工資薪金及按計時、計日
      、計月、計件以現金或實物等方式給付之獎金、津貼及其他任何名義經常性給
      與均屬之。」因此，工資應包括工資、薪金及按計時、計日、計月、計件以現
      金或實物等方式給付之獎金、津貼及其他任何名義經常性給與均屬之；雖工資
      係因工作而獲得之報酬，但不以直接提供勞務獲得者為限，諸如生活津貼、加
      班津貼、特殊津貼、久任獎金、伙食津貼等經常性給與，亦均包括在內。此有
      行政法院八十七年度判字第一三一號判決可參。
  ３、原告乙○○三年之月平均所得為二萬零九百七十五元，有其提出之明細表為憑
      。而依勞工保險投保薪資分級表規定，屬於第十級，月投保薪資應為二萬一千
      元，雖原告乙○○每月薪資不固定，此觀薪資明細表可明。惟被告為原告投保
      勞工保險時，於原告乙○○薪資調整之際，未及時隨同調整，從八十二年五月
      一日至八十八年六月三十日原告乙○○退休止，月投保薪資均為一萬九千二百
      元，有勞工保險被保險人投保資料表可按，顯然不合規定。而原告乙○○每月
      薪資雖不固定，惟加減後計算其平均值即平均薪資為二萬零九百七十五元，月
      投保薪資等級，應為第十級，月投保薪資為二萬一千元計算，原告得領取之老
      年給付應為六十九萬三千元。
      計算式：〔21000×33＝693000）。
  ４、被告公司為原告乙○○投保勞工保險，以月投保薪資等級第八級，月投保薪資
      為一萬九千二百元投保，致原告乙○○領取勞工保險老年給付六十三萬三千六
      百元，短少五萬九千四百元。
      計算式：〔000000-000000＝59400〕
（二）丁○○部分：
  １、原告丁○○保險年資為二十九年，為雙方所不否認，所爭執者，厥以勞工即原
      告乙○○勞工保險之月投保薪資，是否以多報少，致原告丁○○領取之勞工保
      險老年給付，是否短少，致生損害問題。經查，老年給付係按被保險人退休之
      當月起前三年之平均月投保薪資計算，此觀勞工保險條例第十九條第二項但書
      規定自明。再者，所稱月投保薪資，係指由投保單位按被保險人之月薪資總額
      ，依投保薪資分級表之規定，向保險人申報之薪資。而勞動基準法第二條第三
      款規定：「工資：謂勞工因工作而獲得之報酬，包括工資薪金及按計時、計日
      、計月、計件以現金或實物等方式給付之獎金、津貼及其他任何名義經常性給
      與均屬之。」因此，工資應包括工資、薪金及按計時、計日、計月、計件以現
      金或實物等方式給付之獎金、津貼及其他任何名義經常性給與均屬之；雖工資
      係因工作而獲得之報酬，但不以直接提供勞務獲得者為限，諸如生活津貼、加
      班津貼、特殊津貼、久任獎金、伙食津貼等經常性給與，亦均包括在內。此有
      行政法院八十七年度判字第一三一號判決可參。
  ２、原告丁○○三年之月平均所得為二萬三千一百六十八元，有其提出之明細表、
      及存摺影本為憑。而依勞工保險投保薪資分級表規定，屬於第十三級，月投保
      薪資應為二萬四千元，雖原告丁○○每月薪資不固定，此觀薪資明細表可明。
      惟被告為原告投保勞工保險時，於原告乙○○薪資調整時，並未及時隨同調整
      ，從八十二年五月一日至八十八年六月三十日原告丁○○退休止，月投保薪資
      均為一萬九千二百元，有勞工保險被保險人投保資料表可按，顯然不合規定。
      而原告丁○○每月薪資雖不固定，惟加減後計算平均值即平均薪資二萬三千一
      百六十八元，月投保薪資二萬四千元計算，原告得領取之老年給付應為六十九
      萬六千元。
      計算式：〔23168×29＝696000）。
  ３、被告為原告丁○○投保勞工保險，以月投保薪資一萬九千二百元投保，致原告
      乙○○領取勞工保險老年給付五十五萬六千八百元，短少十三萬九千二百元。
      計算式：〔000000-000000＝139200〕
（三）甲○○部分：
  １、原告甲○○保險年資為三十五年，為雙方所不否認，所爭執者，厥以勞工即原
      告乙○○勞工保險之月投保薪資，是否以多報少，致原告甲○○領取之勞工保
      險老年給付，是否短少，致生損害問題。經查，老年給付係按被保險人退休之
      當月起前三年之平均月投保薪資計算，此觀勞工保險條例第十九條第二項但書
      規定自明。再者，所稱月投保薪資，係指由投保單位按被保險人之月薪資總額
      ，依投保薪資分級表之規定，向保險人申報之薪資。而勞動基準法第二條第三
      款規定：「工資：謂勞工因工作而獲得之報酬，包括工資薪金及按計時、計日
      、計月、計件以現金或實物等方式給付之獎金、津貼及其他任何名義經常性給
      與均屬之。」因此，工資應包括工資、薪金及按計時、計日、計月、計件以現
      金或實物等方式給付之獎金、津貼及其他任何名義經常性給與均屬之；雖工資
      係因工作而獲得之報酬，但不以直接提供勞務獲得者為限，諸如生活津貼、加
      班津貼、特殊津貼、久任獎金、伙食津貼等經常性給與，亦均包括在內。此有
      行政法院八十七年度判字第一三一號判決可參。
  ２、原告甲○○三年之月平均所得為三萬一千一百六十元，有其提出之明細表、及
      存摺影本為憑。而依勞工保險投保薪資分級表規定，屬於第十九級，月投保薪
      資應為三萬一千八百元，雖原告張秀英每月薪資雖不固定，此觀薪資明細表可
      明。惟被告為原告投保勞工保險時，於原告甲○○薪資調整時，未及時隨同調
      整，從八十二年五月一日至八十九年三月三十一日月投保薪資為二萬零一百元
      ，八十九年四月一日起至其退休止，月投保薪資均為二萬七千六百元，有勞工
      保險被保險人投保資料表可按，顯然不合規定。而原告甲○○每月薪資雖不固
      定，惟加減後計算平均值即平均薪資三萬一千一百六十元，月投保薪資三萬一
      千八百元計算，原告得領取之老年給付應為一百十一萬三千元。
      計算式：〔31800×35＝0000000）。
  ３、被告為原告甲○○投保勞工保險，以月投保薪資二萬零一百元及二萬七千六百
      元投保，致原告甲○○領取勞工保險老年給付七十三萬九千九百七十元，短少
      三十七萬零三十元。原告甲○○僅請求三十二萬零五百三十元，自無不合。
      計算式：〔0000000-000000＝373030〕
（四）丙○、戊○○部分：
  １、按勞工保險有關老年給付，係按被保險人退休之當月起前三年之平均月投保薪
      資計算，此觀勞工保險條例第十九條第二項但書規定自明。而所稱月投保薪資
      ，係指由投保單位按被保險人之月薪資總額，依投保薪資分級表之規定，向保
      險人申報之薪資而言，勞工保險條例第十四條第一項亦有明文規定。再者，當
      事人主張有利於己之事實者，就其事實有舉證之責任，民事訴訟法第二百七十
      七條定有明文。
  ２、本件原告丙○、戊○○主張被告為其等投保勞工保險之月投保薪資，有以多報
      少，致損害其應領取老年給付之權利等情，固據其提出勞工保險現金給付收據
      、勞工保險退休金撥付清單等物為憑。惟查，被告公司於七十八年九月一日為
      原告丙○投保勞工保險，月投保薪資為一萬三千二百元，嗣於八十二年五月一
      日至原告丙○退休止，調整月投保薪資為一萬六千五百元；被告公司於七十八
      年九月一日為原告戊○○投保勞工保險，月投保薪資為一萬二千六百元，嗣於
      八十二年五月一日至原告戊○○退休止，調整月投保薪資為一萬五千六百元，
      分別有勞工保險被保險人投保資料表可按。而原告丙○、戊○○已分別領取勞
      工保險老年給付三十七萬九千五百元、及三十萬六千六百元，為其等所不否認
      ，並有勞工保險現金給付收據足憑。
  ３、原告丙○、戊○○雖主張被告公司為其投保勞工保險之月投保薪資，有以多報
      少情事，固據提出原告丙○提出八十五年二月至八十五年七月自抄存款簿記載
      ；原告戊○○提出八十三年十月至八十四年三月自抄存款簿記載為憑。惟查，
      勞工保險有關老年給付部分，係按被保險人退休之當月起前三年之平均月投保
      薪資計算，此觀勞工保險條例第十九條第二項但書規定自明。原告丙○、戊○○就此有利事實均未舉證證明。再者，其提出之自抄薪資資料，僅為六個月之
      薪資記載，此外並無其他足資證明薪資所得究為多少，諸如扣繳憑單、所得稅
      申報等資料可供佐證，其空言主張被告公司將其月投保薪資以多報少，致受損
      害等情，既無法舉證以實其說，其等請求，自難採信。
丙、又給付有確定期限者，債務人自期限屆滿時起，負遲延責任；給付無確定期限者
    ，債務人於債權人得請求給付時，經其催告而未為給付，自受催告時起，負遲延
    責任；其經債權人起訴而送達訴狀、或依督促程序送達支付命令者、或為其他相
    類之行為者，與催告有同一之效力，民法第二百二十九條第一項、第二項定有明
    文。又雇主應給付之勞工退休金，應自勞工退休之日起三十日內給付之。依上述
    規定，退休金之給付，已規定有確定之期限即勞工退休之日起三十日內給付之，
    超過退休之日起三十日者，始負遲延責任。而主張勞工保險月投保薪資以多報少
    ，致生損害賠償部分，其給付期限，法律未另作規定，屬於給付未確定期限之債
    權，應自催告翌日起，始負責遲延責任。是原告起訴請求自退休日起給付遲延利
    息，難認有理由。
伍、綜合上述，原告乙○○請求被告給付五萬九千四百元；丁○○請求被告給付二十
    二萬二千七百四十六元；甲○○請求被告給付四十四萬三千五百七十元；丙○請
    求被告給付十二萬四千六百四十四元，及主文欄所示遲延利息，核無不合，應予
    准許。逾此範圍及利息之請求，不應准許，應予駁回。
陸、兩造均陳明願供擔保，請求宣告假執行及免為假執行，經核原告勝訴部分，尚無
    不合，爰分別酌定相當擔保金額宣告之。至原告敗訴部分，其假執行聲請即失其
    附麗，應併予駁回。
柒、據上論結，本件原告之訴為一部有理由，一部無理由，依民事訴訟法第三百八十
    五條第一項前段、第八十五條第一項但書、第七十九條但書、第三百九十條第二
    項、第三百九十二條，判決如主文。
中　　　華　　　民　　　國　　 九十一　　年　　  四　　 月　　 十七　　 日
                                        臺灣雲林地方法院民事庭
~B法　　　官　林秋火
右為正本係照原本作成
如對本判決上訴須於判決送達後二十日內向本院提出上訴狀。（須附繕本）
中　　　華　　　民　　　國　　 九十一　　年　　  四　　 月　　 十七　　 日
~B法院書記官　朱克文
